【裁判字號】    95,重訴,64
【裁判日期】    951020
【裁判案由】    違反槍砲彈藥刀械管制條例
【裁判全文】
臺灣高雄地方法院刑事判決              95年度重訴字第64號
公  訴  人  臺灣高雄地方法院檢察署檢察官
被      告  乙○○
指定辯護人  本院公設辯護人  蘇鴻吉
上列被告因違反槍砲彈藥刀械管制條例案件，經檢察官提起公訴
（95年度偵字第14086號），本院判決如下：
    主  文
乙○○未經許可，製造可發射子彈具有殺傷力之槍枝，累犯，處
有期徒刑伍年陸月，併科罰金新臺幣拾貳萬元，罰金如易服勞役
，以新台幣貳仟元折算壹日。扣案之仿WALTHER 廠半自動手槍製
造之玩具手槍換裝金屬槍管而成之改造手槍壹枝（槍枝管制編號
0000000000號），沒收之。又未經許可，製造具有殺傷力之子彈
，累犯，處有期徒刑壹年陸月，併科罰金新臺幣伍萬元，罰金如
易服勞役，以新台幣貳仟元折算壹日。扣案之不具底火、火藥，
不具完整之子彈結構之子彈拾伍顆及空彈殼壹顆，均沒收。應執
行有期徒刑陸年捌月，併科罰金新臺幣拾伍萬元，罰金如易服勞
役，以新台幣貳仟元折算壹日，扣案之仿WALTHER 廠半自動手槍
製造之玩具手槍換裝金屬槍管而成之改造手槍壹枝（槍枝管制編
號0000000000號），不具底火、火藥，不具完整之子彈結構之子
彈拾伍顆及空彈殼壹顆，均沒收。
    事  實
一、乙○○曾於民國90年間，因搶奪案件，經本院以90年度訴字
    第2926號於91年5 月10日判處有期徒刑10月確定，甫於92年
    5 月22日縮短刑期執行完畢。猶不知悔改，明知槍械、子彈
    各係政府公告禁止非法製造持有之物品，明知未經許可，不
    得製造、持有具有殺傷力之槍枝及子彈，竟分別基於製造可
    發射子彈具有殺傷力之槍枝及子彈之犯意，於94年5 月間某
    日在高雄市六合夜市華山模型店內，以新臺幣（下同）7,00
    0 元之價格，購買仿WALTHER 廠半自動手槍之PPK/S 金屬槍
    枝1 支，及以每顆150 元之價格，購買模型子彈20顆。旋即
    於其後約3 、4 日，因該金屬槍枝槍管內有阻鐵未車通，遂
    在高雄縣大寮鄉某鐵工廠內，以將在鐵工廠內取得之與該金
    屬槍枝之槍管規格相容之鐵管1 支，裁減長度使之適合於置
    換為該仿WALTHE R廠半自動手槍之槍管後，取下原金屬槍管
    ，將之置換於其上，而非法製造持有仿WALTHER 廠半自動手
    槍之槍枝1 支（槍枝管制編號0000000000號）。另於購入前
    開子彈後約3 、4 日，在高雄市○○路某處，以將煙火中之
    火藥取出裝入前開所購之20顆模型子彈中之5 顆（直徑約8m
    m 至9mm 之金屬彈頭）內，而以此方式自行製造可供擊發具
    殺傷力之子彈4 顆完畢（鑑定時已試射，又其中1 顆（直徑
    約8mm 至9mm 之金屬彈頭）已換裝火藥之模型子彈，鑑定時
    經試射無法擊發，不具有殺傷力）；另15顆模型子彈則未經
    改造，不具底火、火藥，非為完整之子彈結構，不具殺傷力
    。迨於95年5 月16日17時35分許，在高雄市苓雅區○○○路
    148 號5 樓之7 為警查獲，並扣得上開具有殺傷力之槍枝1
    支、自仿WALTHER 廠半自動手槍取下之金屬槍管1 支（內有
    阻鐵未車通）、具殺傷力之子彈4 顆（鑑定時已試射）、不
    具殺傷力之子彈1 顆，乙○○所有，供製造子彈所用之不具
    底火、火藥，非為完整之子彈結構之模型子彈15顆及空彈殼
    1 顆。
二、案經高雄市政府警察局三民第二分局報請臺灣高雄地方法院
    檢察署檢察官偵查起訴。
    理  由
壹、證據能力部分
一、按被告以外之人於審判外之陳述，雖不符前4 條之規定，而
    經當事人於審判程序同意作為證據，法院審酌該言詞陳述或
    書面陳述作成時之情況，認為適當者，亦得為證據；當事人
    、代理人或辯護人於法院調查證據時，知有第159 條第1項
    不得為證據之情形，而未於言詞辯論終結前聲明異議者，視
    為有前項之同意，刑事訴訟法第159 條之5 定有明文。
二、經查，證人張瑞芳、鄭凱元於警詢之陳述部分，雖均係被告
    以外之人於審判外之陳述，性質上屬傳聞證據，惟經當事人
    於本院行準備程序時，均明確表示同意作為證據等語（見本
    院卷95年7 月27日準備程序筆錄），且當事人就搜索扣押筆
    錄、扣押物品目錄表、內政部警政署刑事警察局（下稱刑事
    警察局）95年6 月9 日刑鑑字第0950079327號槍彈鑑定書、
    刑事警察局95年8 月15日刑鑑字第0950115099號函、搜索現
    場照片10幀等，亦均同意作為證據。本院復審酌該言詞陳述
    或書面陳述作成時之情況均屬正常，並未有顯不可信之情況
    ，且與本案相關之待證事實具有關連性，認適當作為證據，
    依前開刑事訴訟法第159 條之5 第1項 之規定，認上開證據
    均具有證據能力。
貳、論罪科刑部分：
一、上揭事實業據被告於警詢、偵查及本院審理中坦承不諱，且
    經證人即被告友人且於被告為警查獲時在場之張瑞芳、鄭凱
    元證稱在卷（見警卷第10、22頁），且被告所供稱之以改造
    槍管而改造槍枝及裝填火藥在模型子彈而改造子彈之方式，
    核與扣案之槍枝、子彈送請刑事警察局鑑定後之卷附之95年
    6 月9 日刑鑑字第0950079327號刑事警察局槍彈鑑定書（見
    偵查卷第22至26頁）及刑事警察局95年8 月15日刑鑑字第09
    5 0115099 號函（見本院卷）中記載之鑑定結果：本件槍枝
    管制編號0000000 000 號改造手槍係由仿WALTHER 廠半自動
    手槍製造之金屬槍枝，更換土造金屬槍管改造而成之改造手
    槍；子彈4 顆可擊發，具殺傷力，1 顆為土造子彈，經試射
    無法擊發，認不具殺傷力；其餘15顆均係玩具子彈，不具底
    火、火藥，非為完整之子彈結構，不具殺傷力等語相符。復
    有照片10幀附卷可稽（見警卷第32至42頁）。足認被告之自
    白與事實相符，得採為證據。本件事證明確，被告改造槍枝
    及子彈既遂之犯行洵堪認定，應予依法論科。
二、按94年2 月2 日修正公布後刑法第2 條第1 項規定：「行為
    後法律有變更者，適用行為時之法律。但行為後之法律有利
    於行為人者，適用最有利於行為人之法律」。而此係為規範
    行為後法律變更所生新舊法律比較適用之準據法（最高法院
    95年度第8 次刑事庭會議參照）。經查：本件新舊法比較適
    用之結果如附表所示，經比較之結果應適用被告裁判時即94
    年2 月2 日修正公布，95年7 月1 日施行後之刑法，合先敘
    明。（以下除有特別敘明，所指之刑法應為被告裁判時之刑
    法）。
三、按所謂製造包括創製、改造、組合、混合、化合等行為在內
    ，已損壞之零件加以修理亦屬製造，改造行為亦屬製造行為
    之一種。又按非法製造槍砲彈藥刀械等違禁物，所侵害者為
    社會法益，如果同時製造之違禁物，客體種類相同（同為手
    槍、或同為子彈，或同為爆裂物），縱令製造完成之客體有
    數個（如數支手槍、數顆子彈、數顆爆裂物）仍屬單純一罪
    ，不發生想像競合犯之問題，除非同時製造2 種以上不同種
    類之違禁物客體（如同時製造手槍及子彈，或手槍及爆裂物
    ），始有一行為觸犯數罪名之想像競合犯之問題。是核被告
    所為，係犯槍砲彈藥刀械管制條例第8 條第1項 之未經許可
    製造可發射子彈具有殺傷力之槍枝既遂罪，及同條例第12條
    第1 項未經許可製造具有殺傷力之子彈既遂罪。另被告製造
    4 顆具殺傷力之土造子彈及1 顆不具殺傷力之子彈1 顆，其
    中該4 顆具殺傷力之子彈已製造完成而屬既遂；然該1 顆不
    具殺傷力之子彈，已著手改造，僅因尚未改造完成而不具殺
    傷力；至其餘15顆模型子彈則尚未著手改造。然被告數次製
    造子彈行為，係利用相同工具在相同場所密接為之，其主觀
    上所認識者亦應屬基於單一犯意所為之接續舉動，接續侵害
    同一法益，應包括於一行為予以評價，為接續犯，應僅論以
    未經許可製造子彈既遂罪為已足，自無庸再論槍砲彈藥刀械
    管制條例第12條第5 項、第1 項未經許可製造子彈未遂罪。
    被告製造手槍、子彈後持有該製造手槍、子彈之低度行為，
    為製造之高度行為所吸收，各均不另論罪。被告所犯上開2
    罪，係於不同時間、地點所為，其犯意各別、行為互殊，應
    分論併罰。被告曾於90年間，因搶奪案件，經本院以90年度
    訴字第2926號於91年5 月10日判處有期徒刑10月確定，甫於
    92 年5月22日縮短刑期執行完畢，有台灣高雄地方法院檢察
    署刑案資料查註紀錄表及台灣高等法院被告前案紀錄表可按
    ，其於5 年以內再故意犯本件有期徒刑以上之罪，不論依修
    正前之刑法第47條或修正後之同法第47條第1 項之規定，均
    構成累犯，對被告而言並無有利或不利之情形，自不生新舊
    法比較之問題，應逕依修正後之刑法第47條，論以累犯，除
    法定刑為無期徒刑部分不得加重外，應加重其刑。爰審酌被
    告無視於政府嚴格管制槍彈之政策，竟購入仿WALTHE R廠半
    自動手槍製造之玩具金屬槍枝，進而改造為可發射子彈具有
    殺傷力之槍枝而持有之，另著手改造子彈而持有之，其行為
    對社會治安已有顯著之潛在危險性，惟念其持有該槍枝尚未
    涉犯其他罪行，且於犯後警詢、偵查及本院審理中坦承犯罪
    ，態度尚可等一切情狀，分別量處如主文所示之刑，並各就
    併科罰金部分依刑法第42條第3 項諭知以2,000 元折算1 日
    易服勞役之折算標準，以示懲儆，且定其應執行刑。
四、又沒收為從刑，應從屬於主刑比較後所適用之法律（參照最
    高法院95年5 月23日，95年度第8 次刑事庭會議）。扣案之
    仿WALTHER 廠半自動手槍之槍枝1 枝（槍枝管制編號000000
    0000號），經鑑定具有殺傷力，已如前述，係槍砲彈藥刀械
    管制條例第4 條第1 項第1 款所列物品，乃未經許可不得持
    有之違禁物，應依刑法第38條第1 項第1 款之規定宣告沒收
    。另扣案之不具底火、火藥，非為完整之子彈結構之模型子
    彈15顆及空彈殼1 顆，雖非違禁物，惟該模型子彈，均屬被
    告所有供製造子彈所用之物，業據被告供承在卷；另空彈殼
    1 顆，依被告供稱：可能係所購模型子彈品質不佳，自該20
    顆模型子彈所掉落等語（見本院95年7 月27日準備程序筆錄
    ），則亦屬被告所有供製造子彈所用之模型子彈內之物，均
    應依刑法第38條第1 項第2 款宣告沒收。至自仿WA LTHER
    廠半自動手槍取下之金屬槍管1 支（內具阻鐵），係自原玩
    具手槍拆卸而來，並非違禁物，且得與原玩具手槍分離，而
    原玩具手槍既因得與土造槍管組合而一體沒收，該經換裝下
    之玩具金屬槍管，可不認為係原玩具手槍之一部，喪失供犯
    罪所用或預備之性質，爰不予宣告沒收。另扣案之具殺傷力
    之子彈4 顆（鑑定時已試射）、不具殺傷力之子彈1 顆，均
    業經試射，已因結構不完整而不具殺傷力，均不為沒收之諭
    知。
五、不另為無罪之諭知部分：就上開所述之扣案之不具底火、火
    藥，非為完整之子彈結構之模型子彈15顆部分，公訴意旨固
    認亦屬被告製造之子彈等語。惟按「犯罪事實應依證據認定
    ，無證據不得認定犯罪事實」、「不能證明被告犯罪者，應
    諭知無罪之判決」，刑事訴訟法第154 條第2 項、第301 條
    第1 項分別定有明文。又事實之認定，應憑證據，如未能發
    現相當證據，或證據不足以證明，自不能以推測或擬制之方
    法，為裁判基礎；且認定不利於被告之事實須依積極證據，
    苟積極證據不足為不利於被告事實之認定時，即應為有利於
    被告之認定；另認定犯罪事實所憑之證據，雖不以直接證據
    為限，間接證據亦包括在內，然而無論直接證據或間接證據
    ，其為訴訟上之證明，須於通常一般之人均不致有所懷疑，
    而得確信其為真實之程度者，始得據為有罪之認定，倘其證
    明尚未達到此一程度，而有合理之懷疑存在而無從使事實審
    法院得有罪之確信時，即應由法院為諭知被告無罪之判決（
    參照最高法院40年度台上字第86號、30年度台上字第816 號
    、76年度台上字第4986號判例意旨）。經查，該15顆均係玩
    具子彈，不具底火、火藥，非為完整之子彈結構，不具殺傷
    力等語相符，已於前述，則此15顆模型子彈係尚未著手改造
    之模型子彈至明，尚難認其係被告製造具有殺傷力之子彈，
    惟檢察官認此部分與已起訴論罪科刑之部分為實質上一罪關
    係，爰不另為無罪之諭知，附此敘明。
據上論斷，應依刑事訴訟法第299 條第1 項前段，槍砲彈藥刀械
管制條例第8 條第1 項、第12條第1 項，刑法第2 條第1 項但書
、第11條、第51條第5 款、第47條第1 項、第42條第3 項、第38
條第1 項第1 款、第2 款，現行法規所定貨幣單位折算新臺幣條
例第2 條，判決如主文。
本案經檢察官甲○○到庭執行職務。
中    華    民    國    95    年    10    月    20    日
                刑事第十五庭  審判長法  官  唐照明
                                    法  官  周宛瑩
                                    法  官  洪乙心
以上正本證明與原本無異。
如不服本判決，應於判決送達後10日內，向本院提出上訴狀。
中    華    民    國    95    年    10    月    20    日
                                    書記官  吳良美
附錄本案論罪科刑法條：
槍砲彈藥刀械管制條例第8條第1項
未經許可，製造、販賣或運輸鋼筆槍、瓦斯槍、麻醉槍、獵槍、
空氣槍或第4 條第1 項第1 款所定其他可發射金屬或子彈具有殺
傷力之各式槍砲者，處無期徒刑或5 年以上有期徒刑，併科新臺
幣1 千萬元以下罰金。
槍砲彈藥刀械管制條例第12條第1項、第4項
未經許可，製造、販賣或運輸子彈者，處1 年以上7 年以下有期
徒刑，併科新台幣500 萬元以下罰金。
第 1 項至第 3 項之未遂犯罰之。
附表：
┌───────┬────────┬────────┬───┬────────┬────┐
│比較項目      │行為時法        │裁判時法        │比較  │比較理由        │比較結果│
│              │                │                │依據  │                │何者對行│
├───────┼────────┼────────┼───┼────────┼────┤
│罰金刑最低度  │94年2 月2 日修正│94年2 月2 日修正│94年2 │舊法為銀元1 元（│以被告行│
│              │公布，於95年7 月│公布，於95年7 月│月2日 │即新台幣3 元），│為時之法│
│              │1 日施行之前刑法│1 日施行之後刑法│修正公│至新法則提高為新│律對被告│
│              │第33條第5 款規定│第33條第5 款規定│布，95│台幣1 千元。    │較有利。│
│              │：「罰金：1 元以│：「罰金：新臺幣│年7 月│                │        │
│              │上」。（罰金罰鍰│1 千元以上，以百│1 日施│                │        │
│              │提高標準條例第1 │元計算之」。    │行後之│                │        │
│              │條僅調高罰金上限│                │刑法第│                │        │
│              │並未提高罰金最低│                │2條 第│                │        │
│              │度刑）          │                │1項   │                │        │
├───────┼────────┼────────┼───┼────────┼────┤
│罰金刑之加減例│94年2 月2 日修正│94年2 月2 日修正│94年2 │罰金刑最高度加重│以被告行│
│              │公布，95年7 月1 │公布，95年7 月1 │月2日 │之結果相同；最低│為時之法│
│              │日施行前之刑法第│日施行後之刑法第│修正公│度加重之結果，行│律對被告│
│              │68條：「... 罰金│67條：「... 罰金│布，95│為時法仍係銀元1 │較有利。│
│              │加減者，僅加減其│加減者，其最高度│年7 月│元（新台幣3 元）│        │
│              │最高度」。      │及最低度同加減之│1 日施│，裁判時法則為新│        │
│              │                │」。            │行後之│台幣1 千5 百元』│        │
│              │                │                │刑法第│                │        │
│              │                │                │2條 第│                │        │
│              │                │                │1項   │                │        │
├───────┼────────┼────────┼───┼────────┼────┤
│累犯          │94年2 月2 日修正│94年2 月2 日修正│94年2 │被告無論新舊法均│行為時法│
│              │公布，95年7 月1 │公布，95年7 月1 │月2日 │構成累犯。      │及裁判時│
│              │日施行前之刑法第│日施行後之刑法第│修正公│                │法比較之│
│              │47條第1 項：受有│47條第1 項：受徒│布，95│                │結果相同│
│              │期徒刑之執行完畢│刑之執行完畢，或│年7 月│                │。      │
│              │，或受無期徒刑或│一部之執行而赦免│1 日施│                │        │
│              │有期徒刑一部之執│後，五年以內故意│行後之│                │        │
│              │行而赦免後，五年│再犯有期徒刑以上│刑法第│                │        │
│              │以內再犯有期徒刑│之罪者，為累犯，│2條 第│                │        │
│              │以上之罪者，為累│加重本刑至二分之│1項   │                │        │
│              │犯，加重本刑至二│一。            │      │                │        │
│              │分之一。        │                │      │                │        │
├───────┼────────┼────────┼───┼────────┼────┤
│易服勞役      │94年2 月2 日修正│94年2 月2 日修正│94年2 │易服勞役折算標準│以裁判時│
│              │公布，95年7 月1 │公布，95年7 月1 │月2日 │由銀元300 元即新│之法律折│
│              │日施行前之刑法第│日施行後之刑法第│修正公│臺幣900 元，提高│算易服勞│
│              │42條第2 項：    │42條第3 項：    │布，95│為以新臺幣1000元│役之日數│
│              │易服勞役以1 元以│易服勞役以      │年7 月│、2000元或3000元│對被告較│
│              │上3 元以下折算1 │新台幣一千元、二│1 日施│折算1 日。      │有利。  │
│              │日。            │千元或三千元折算│行之刑│                │        │
│              │95年5 月17日修正│一日。          │法第2 │                │        │
│              │公布前之罰金罰鍰│95年5 月17日修正│條第1 │                │        │
│              │提高標準條例第2 │公布後之罰金罰鍰│項    │                │        │
│              │條：第42條第2 項│提高標準條例第2 │      │                │        │
│              │易服勞役者，就其│條：            │      │                │        │
│              │原定數額提高為10│刪除。          │      │                │        │
│              │0 倍折算1 日。  │                │      │                │        │
├───────┼────────┼────────┼───┼────────┼────┼
│定有期徒刑之應│94年2 月2 日修正│94年2 月2 日修正│94年2 │94年2 月2 日修正│行為時法│
│執行刑        │公布，95年7 月1 │公布，95年7 月1 │月2日 │公布前之刑法，其│較有利於│
│              │日施行前之刑法第│日施行後之刑法第│修正公│應執行刑之刑期不│被告。  │
│              │51條第5 款：宣告│51 條 第5 款：宣│布，95│得逾20年，對被告│        │
│              │多數有期徒刑者，│告多數有期徒刑者│年7 月│較有利。        │        │
│              │於各刑中之最長期│，於各刑中之最長│1 日施│                │        │
│              │以上，各刑合併之│期以上，各刑合併│行後之│                │        │
│              │刑期以下，定其刑│之刑期以下，定其│刑法第│                │        │
│              │期。但不得逾二十│刑期。但不得逾三│2條 第│                │        │
│              │年。            │十年。          │1項   │                │        │
├───────┼────────┼────────┼───┼────────┼────┤
│綜合比較之結果│雖刑法修正前之最低罰金刑加重後之結果仍較修法後之最低罰金刑加重後之結果│
│              │為輕，然依刑法修正後之易服勞役標準計算得易服勞役之日數，顯較有利於行為│
│              │人，是認經綜合比較新、舊法之結果，應依刑法第2 條第1 項但書規定，一體適│
│              │用最有利於行為人之法律，亦即裁判時法所應適用之94年2 月2 日修正公布，95│
│              │年7 月1 日施行後之刑法較有利被告。                                    │
└───────┴───────────────────────────────────┘


司法院資訊處製作；財團法人民間司法改革基金會備份。
